臺灣嘉義地方法院刑事判決　　　　　　　 96年度訴字第677號
公　訴　人　臺灣嘉義地方法院檢察署檢察官
被　　　告　乙○○
　　　　　　甲○○
共　　　同
選任辯護人　曾錦源律師
上列被告等因違反毒品危害防制條例案件，經檢察官提起公訴（
九十六年度速偵字第二○五號），本院判決如下：
    主  文
乙○○、甲○○共同意圖販賣而持有第三級毒品，各處有期徒刑
壹年捌月。均緩刑肆年，乙○○並應於民國九十七年二月一日前
向公庫支付新臺幣肆拾萬元。扣案之第三級毒品愷他命拾伍包（
其中七小包驗餘重量合計三‧九九九公克，另八小包驗餘重量合
計四‧六五九公克）、上開外包裝袋拾伍個、電子磅秤壹台及葡
萄糖粉壹包均沒收。
    事  實
一、乙○○、甲○○明知愷他命（Ketamine，起訴書誤載為Ｋ他
    命）屬毒品危害防制條例第二條第二項第三款所定之第三級
    毒品，不得意圖販賣而持有，竟於民國九十六年七月二十三
    日晚上十一時許，在嘉義市○○路與民生南路口，向真實姓
    名年籍不詳綽號「阿玉」之成年男子，合資以新臺幣（下同
    ）六千五百元（乙○○出資三千元、甲○○出資三千五百元
    ）之價格購入第三級毒品愷他命乙批供自己施用，惟於購入
    供己施用後尚有剩餘，遂共同基於意圖販賣第三級毒品營利
    之犯意聯絡，擬伺機將其持有之愷他命販賣牟利。嗣於九十
    六年七月六日上午五時三十分許，甲○○騎乘車牌號碼Ｌ七
    Ｎ—七八九號重型機車搭載乙○○，行經嘉義市○○路與大
    同路口，因未戴安全帽為警攔停而當場查獲，並在乙○○身
    上扣得其與甲○○共有供意圖販賣而持有之第三級毒品愷他
    命七小包（驗餘重量合計三‧九九九公克）、在甲○○身上
    扣得其與乙○○共有供意圖販賣而持有之第三級毒品愷他命
    八小包（驗餘重量合計四‧六五九公克）及在車牌號碼Ｌ七
    Ｎ—七八九號重型機車置物箱內扣得乙○○與甲○○共有供
    意圖販賣而持有第三級毒品所用電子磅秤一台、甲○○所有
    供意圖販賣而持有第三級毒品所用之葡萄糖粉一包，始悉上
    情。
二、案經嘉義市警察局第一分局報告臺灣嘉義地方法院檢察署檢
    察官偵查起訴。
    理  由
一、按被告以外之人於審判外之陳述，經當事人於審判程序同意
    作為證據，法院審酌該言詞陳述或書面陳述作成時之情況，
    認為適當者，亦得為證據。當事人、代理人或辯護人於法院
    調查證據時，知有第一百五十九條第一項不得為證據之情形
    ，而未於言詞辯論終結前聲明異議，視為有前項之同意，刑
    事訴訟法第一百五十九條之五定有明文。查本件認定事實所
    引用之陳述證據，經本院於審理時提示被告乙○○、甲○○
    及其辯護人均表示無意見，迄於言詞辯論終結前亦未聲明異
    議，可認為同意作為證據，本院審酌該陳述證據之取得過程
    並無瑕疵，與本案待證事實間復具有相當之關聯性，以之為
    本案證據尚無不當，自得採為證據。
二、上開事實，業據被告乙○○、甲○○於警詢、偵查及本院坦
    承不諱，並有查獲現場照片附卷可稽，而被告二人為警查獲
    所採集之尿液，經送請正修科技大學超微量研究科技中心檢
    驗結果，確呈施用第三級毒品愷他命之代謝物陽性反應，有
    該中心檢驗報告及嘉義市警察局第一分局查獲毒品案件採集
    尿液送驗姓名對照表在卷可按，且被告乙○○、甲○○為警
    查獲時所分別扣得之白色結晶七小包及八小包，經送行政院
    衛生署管制藥品管理局檢驗結果，確含第三級毒品愷他命成
    分，亦有該局九十六年七月十九日管檢字第○九六○○○七
    五七四號鑑定書附卷可參，足認被告二人上開自白與事實相
    符，堪予採信。本案事證明確，被告二人犯行均堪以認定，
    應依法論科。
三、按販賣毒品罪，係行為人明知其為毒品，意圖營利，而將毒
    品購入或賣出，有一於此，其犯罪即屬完成，不必二者兼備
    ；此與意圖販賣而持有毒品罪，係指行為人以意圖販賣營利
    以外之原因而持有毒品，其後始起意營利販賣者（例如因為
    他人之贈與或寄藏而持有，嗣後始起意為販賣者而言），並
    不相同（最高法院九十二年度臺上字六七號判決參照）。而
    持有大量毒品之原因諸多，或基於大量採購比較便宜，或係
    分批購買累積而成，或係受託保管而持有之，是以持有大量
    毒品，如無積極證據足以證明係意圖營利而向他人販入，依
    證據裁判原則，自難論以販賣毒品罪。查愷他命屬毒品危害
    防制條例第二條第二項第三款所列之第三級毒品，本件係被
    告二人合資購買第三級毒品愷他命乙批供己施用，惟於購入
    供己施用後尚有剩餘，始共同意圖販賣而持有該第三級毒品
    ，核被告二人所為，均係犯毒品危害防制條例第五條第三項
    之意圖販賣而持有第三級毒品罪。被告二人就上開犯行，有
    犯意之聯絡及行為之分擔，皆為共同正犯。又被告二人意圖
    販賣而持有毒品，戕害他人身體健康，固屬非是，然本件查
    獲被告二人意圖販賣而持有之毒品之數量非屬鉅量，其惡性
    與犯罪情節較諸大量走私進口或長期販賣毒品之「大盤」、
    「中盤」毒販顯有重大差異，對社會治安及國民健康所造成
    之危害亦較輕微，足認其犯罪情狀堪以憫恕，在客觀上足以
    引起一般人同情，宣告法定最低度之刑猶嫌過重，爰分別依
    刑法第五十九條規定酌減其刑。爰審酌被告乙○○係高職肄
    業、被告甲○○係五專肄業之智識程度，均年輕力盛，肢體
    健全，不思勞動獲取報酬，反購入愷他命而持有、在施用之
    餘起意販賣，販入愷他命數量及對國人身心及社會治安之危
    害，輔以被告二人之素行尚佳，無不良前科紀錄以及其犯罪
    之動機、目的、手段、智識程度等一切情狀，分別量處如主
    文所示之刑，以資懲儆。查被告二人前均未曾受有期徒刑以
    上刑之宣告，有臺灣高等法院被告前案紀錄表在卷可參，因
    一時短於思慮，觸犯本案犯行，事後均已坦承犯行，深表悔
    悟，被告甲○○並於本院審理中向財團法人嘉義市腦性麻痺
    協會捐款新臺幣（下同）四十萬元，有匯款收據附卷足憑，
    本院認被告二人經此偵審程序，當知所警惕，信無再犯之虞
    ，所宣告之刑，以暫不執行為適當，爰併均宣告緩刑四年，
    以勵自新。且為使被告乙○○能戒慎自己行為預防再犯，併
    命其應於九十七年二月一日前向公庫支付四十萬元。
四、再依毒品危害防制條例第十八條第一項前段之規定，應予沒
    收銷燬之毒品，以經查獲之第一、二級毒品為限。又毒品依
    其成癮性、濫用性及對社會危害性，共分為四級，上開條例
    並就製造、運輸、販賣、意圖販賣而持有、以非法方法使人
    施用、引誘他人施用及轉讓不同等級之毒品等行為，分別定
    其處罰。至施用或持有第三、四級毒品，因其可罰性較低，
    故未設處罰之規定，僅就施用及持有第一、二級毒品科以刑
    罰。然鑑於第三、四級毒品均係管制藥品，特於同條例第十
    一條之一明定無正當理由，不得擅自持有；第十八條第一項
    後段復規定查獲之第三、四級毒品，無正當理由而擅自持有
    者，沒入銷燬之。從而，依同條例第十八條第一項後段應沒
    入銷燬之毒品，專指查獲施用或持有之第三、四級毒品而言
    ；倘係查獲製造、運輸、販賣、意圖販賣而持有、以非法方
    法使人施用、引誘他人施用或轉讓第三、四級毒品，既屬同
    條例相關法條明文規定處罰之犯罪行為，即非該條項應依行
    政程序沒入銷燬之範圍。又同條例第十九條第一項所定「供
    犯罪所用或因犯罪所得之物」，係指犯第四條至第九條、第
    十二條、第十三條或第十四條第一項、第二項之罪所用或所
    得之物，不包括毒品本身在內，是尚不得援用此項規定為第
    三、四級毒品之沒收依據。再同條例對於查獲之製造、運輸
    、販賣、意圖販賣而持有、以非法方法使人施用、引誘他人
    施用及轉讓第三、四級毒品之沒收，並無特別規定，如其行
    為已構成犯罪，則該毒品即屬不受法律保護之違禁物，應回
    歸刑法之適用，依刑法第三十八條第一項第一款之規定沒收
    之，始為適法（最高法院九十六年度臺上字第八八四號判決
    參照）。是扣案之第三級毒品愷命他十五包（其中七小包驗
    餘重量合計三‧九九九公克，另八小包驗餘重量合計四‧六
    五九公克），係屬第三級毒品，而屬違禁物，應依刑法第三
    十八條第一項第一款之規定予以沒收；上開毒品之外包裝十
    五個及電子磅秤一台，均屬被告二人所共有，分係供包裹毒
    品，防其裸露、潮濕，及分裝毒品便於攜帶之用，另扣案葡
    萄糖粉一包，為被告甲○○所有，係意圖供販賣毒品加入使
    用，業據被告二人供陳在卷，均屬供犯罪所用之物，併依同
    條例第十九條第一項之規定宣告沒收。
據上論斷，應依刑事訴訟法第二百九十九條第一項前段，毒品危
害防制條例第五條第三項、第十九條第一項，刑法第十一條前段
、第二十八條、第五十九條、第七十四條第一項第一款、第二項
第四款、第三十八條第一項第一款，判決如主文。
本案經檢察官陳志川到庭執行職務。
中　　華　　民　　國　九十六　年　  九　  月  二十九  日
                  刑事第三庭    審判長法  官  陳仁智
                                      法  官  陳蒨儀
                                      法  官  鄭雅文
以上正本證明與原本無異。
如不服本判決，應於判決送達後十日內向本院提出上訴狀，上訴
書狀依法應敘述具體理由，如未敘述具體理由者，應於上訴期間
屆滿後二十日內補提理由書於本院（均應附繕本）。
中　　華　　民　　國　九十六　年　  九　  月  二十九  日
                        　          　書記官　鄭翔元
附錄論罪科刑法條：
毒品危害防制條例第五條
意圖販賣而持有第一級毒品者，處無期徒刑或十年以上有期徒刑
，得併科新臺幣七百萬元以下罰金。
意圖販賣而持有第二級毒品者，處五年以上有期徒刑，得併科新
臺幣五百萬元以下罰金。
意圖販賣而持有第三級毒品者，處三年以上十年以下有期徒刑，
得併科新臺幣三百萬元以下罰金。
意圖販賣而持有第四級毒品或專供製造、施用毒品之器具者，處
一年以上七年以下有期徒刑，得併科新臺幣一百萬元以下罰金。
